臺灣士林地方法院民事判決　　　　　　　96年度簡上字第55號
上　訴　人　丙○○
訴訟代理人　丁○○
被上訴人　　友勝工業股份有限公司
法定代理人　乙○
訴訟代理人　甲○○
上列當事人間請求給付票款事件，上訴人對於中華民國96年1 月
18日本院士林簡易庭95年度士簡字第1799號第一審判決不服提起
上訴，本院於96年4 月26日言詞辯論終結，判決如下：
    主  文
上訴駁回。
第二審訴訟費用新台幣壹萬壹仟肆佰元由上訴人負擔。
    事實及理由
一、被上訴人在原審起訴主張：被上訴人執有上訴人所簽發，發
    票日為民國95年8 月20日、號碼為AD0000000 號、帳號為92
    4-7 號、受款人為被上訴人、金額為新台幣（以下同）70萬
    元、付款人為臺灣銀行士林分行，而經第三人張國輝背書之
    支票1 紙（以下稱系爭支票）。詎經於同年月22日提示，竟
    遭以存款不足及拒絕往來為由退票。為此，依據票據法律關
    係，訴請上訴人與張國輝連帶給付同額票款，及自提示日起
    至清償日止，按年息百分之6 計算之利息等語，而聲明求為
    判決命上訴人與張國輝連帶給付同上數額。上訴人則以：伊
    與張國輝原為男女朋友，已於85年間分手，前於78年3 月間
    曾共同開設牛排館，因張國輝要求，而前往臺灣銀行士林分
    行開戶，並將印章、存摺及空白支票交給張國輝，而遭張國
    輝簽發，期間張國輝曾將支票聯絡地址擅自更改，伊均不知
    情，已另案對張國輝提起偽造有價證券案件之自訴云云置辯
    ，並聲明求為判決：駁回被上訴人在第一審之訴。
二、原審判決上訴人與張國輝應連帶給付如被上訴人聲明請求之
    數額，張國輝部分因未據上訴，業已確定。上訴人不服該第
    一審判決提起上訴，所為主張，除與在原審相同者外，另補
    稱：上訴人未授權張國輝簽發系爭支票，印章也非上訴人交
    付張國輝蓋用，二人分手後，張國輝未將印章、支票返還上
    訴人，前曾向張國輝要求取回遭拒，並稱並沒有在使用印章
    及支票等語，故未能取回云云，而聲明求為判決：(一)原判決
    不利上訴人部分廢棄。(二)前項廢棄部分，被上訴人在第一審
    之訴駁回。被上訴人於上訴程序中，則另陳明：系爭支票係
    因與張國輝間貨物買賣而取得，上訴人之上訴為無理由等語
    ，並聲明求為判決：上訴駁回。
三、茲被上訴人主張依據票據法律關係，訴請上訴人給付票款及
    法定利息，上訴人則以前開情詞置辯。本院判斷如下：
  (一)按「在票據上簽名者，依票上所載之文義負責。」；「票據
    上之簽名，得以蓋章代之。」；「發票人應照支票文義擔保
    支票之支付。」；「執票人向支票債務人行使追索權時，得
    請求自為付款提示日起之利息，如無約定利率者，依年利率
    六釐計算。」，票據法第5 條第1 項、第6 條、第126 條、
    第133 條分別定有明文。又「代理人於代理權限內，以本人
    名義所為之意思表示，直接對本人發生效力。」；「代理權
    之限制及撤回，不得以之對抗善意第三人。」，民法第103
    條1 項、第107 條前段亦有明文。而代理權之授與，並不以
    明示為限，如依表意人之舉動或其他情事足以間接推知其有
    授權之意思者，即生效力。票據債務人倘主張其印章係被盜
    用時，則盜用之事實，按諸舉證責任分配之原則，應由為此
    主張者負舉證責任。
  (二)查本件上訴人向付款銀行申辦開立支票帳戶後，即將與該帳
    戶相關之印鑑章、存摺與領得之空白支票交付張國輝使用，
    而系爭支票上印文為真正等情，業據上訴人在原審言詞辯論
    期日所當庭自認（原審卷第18頁）。從此客觀事實觀察，依
    通常合理之人所認知而論，已足認上訴人確有將支票與印章
    授權張國輝使用之行為存在，即已授權張國輝蓋用印文簽發
    支票。上訴人上訴陳辯：印章非伊交付張國輝使用，亦未授
    權張國輝簽發支票云云，不僅核與事實不符，又與另陳：曾
    向張國輝要求返還印章云云矛盾，且未據舉證證明其前所為
    自認確與事實不符，依據民事訴訟法第279 條第3 項規定，
    不生撤銷自認之效果，即為不能採取。揆之首揭規定及說明
    ，上訴人應負授權之本人責任，張國輝所為蓋用上訴人印文
    簽發系爭支票之行為，效力及於上訴人，上訴人對為執票人
    之被上訴人，負有依票載文義擔保如數給付票款之義務。
  (三)至上訴人所辯稱曾向張國輝要求取回印章及支票遭拒一節，
    惟姑不論此事未據舉證證明，已屬無據。縱認其抗辯此情屬
    實，亦僅係授權後之撤回。但其撤回，復無證據顯示為被上
    訴人所知或因何過失而不知，依據前揭民法第107 條前段規
    定，仍不能執以對抗被上訴人，亦無礙於其應負此票據義務
    之認定。
  (四)上訴人既應負票據責任，而系爭支票上載文義，已記明應憑
    票支付被上訴人70萬元，經被上訴人於95年8 月22日提示遭
    退票，而未獲付款，被上訴人依據前揭票據法第5 條第1 項
    、第126 條及第133 條規定，自得訴請上訴人自提示日起，
    加計法定利息如數給付。
四、從而，被上訴人依票據法律關係，請求上訴人給付70萬元，
    及自95年8 月22日起至清償日止，按年息百分之6 計算之利
    息，核屬有據，應予准許。原審為被上訴人勝訴之判決，並
    依職權為假執行及供擔保免為假執行之宣告，洵無不合。上
    訴論旨指摘原判決不當，求予廢棄，為無理由，應予駁回。
五、據上論結，本件上訴為無理由，依民事訴訟法第436 條之1
    第3 項、第449 條第1 項、第78條、第87條第1 項判決如主
    文。
中　　華　　民　　國　　96　　年　　5 　　月　　10　　日
                  民事第一庭  審判長法  官  黃小瑩
                                    法  官  馬傲霜
                                    法  官  蕭錫証
以上正本證明與原本無異。
本判決不得上訴。
中　　華　　民　　國　　96　　年　　5 　　月　　16　　日
                                    書記官  林立原
